【裁判字號】    97,抗,1567
【裁判日期】    971031
【裁判案由】    假扣押
【裁判全文】
臺灣高等法院民事裁定                  97年度抗字第1567號
抗  告  人  乙○○
代  理  人  黃永琛律師
上列抗告人因相對人甲○○間假扣押事件，對於中華民國97年8
月22日台灣台北地方法院97年度裁全字第7161號所為裁定提起抗
告，本院裁定如下：
    主  文
原裁定廢棄。
相對人在原法院之聲請駁回。
聲請及抗告訴訟費用由相對人負擔。
    理  由
一、抗告意旨略以：抗告人已高齡77歲，平日生活甚為節儉，並
    無任何處分財產之情事，本件相對人聲請假扣押，僅提出利
    息本票及台灣士林地方法院分配表影本，惟就抗告人有何逃
    匿、浪費財產、增加負擔或就財產為不利益之處分等保全必
    要之原因事實全無提出任何證據，以為釋明，本件假扣押之
    聲請不應准許等語。
二、按債權人就金錢請求或得易為金錢請求之請求，欲保全強制
    執行者，得聲請假扣押。又請求及假扣押之原因，應釋明之
    ；前項釋明如有不足，而債權人陳明願供擔保或法院認為適
    當者，法院得定相當之擔保，命供擔保後為假扣押。民事訴
    訟法第522條第1項、第526條第1項、第2項定有明文。所謂
    假扣押之原因，即債務人有日後不能強制執行或甚難執行之
    虞，或應在外國為強制執行者，同法第523條亦有明定。是
    債權人就請求及假扣押之原因，即因請求標的之現狀變更，
    有日後不能強制執行，或甚難執行之情事，應提出可使法院
    信其主張為真之證據釋明之，必待釋明有所不足，而債權人
    陳明願供擔保以補釋明之不足，始得准為假扣押。倘債權人
    不能釋明假扣押之原因存在，即無就金錢之請求保全強制執
    行之必要，尚不能因債權人陳明願供擔保，即認足補釋明之
    欠缺，而為假扣押（最高法院93年台抗字第937號裁判要旨
    參照）。
三、經查：
  (一)相對人主張為訴外人潘闕謹生前向相對人借款本金新台幣
      （下同）220萬元，約定利息按月利率1.5%計算，並交付
      其子潘安平簽發每月33,000元之利息本票予相對人收執，
      及將名下土地設定抵押權以為擔保，嗣因潘闕謹未清償上
      開借款，相對人乃對潘闕謹設定抵押之土地聲請強制執行
      （台灣士林地方法院91年度執字第7333號），經分配之結
      果尚有不足額1,278,992元本金未受清償，抗告人為潘闕
      謹之繼承人，自應對上開借款本金連同自92年4月21日起
      至97年8月21日止按月利率1.5%計算之利息1,227,832元，
      合計2,506,824元之債務負清償之責。嗣抗告人就本件債
      務始終惡意賴債不還，其現有於台灣台北地方法院96年度
      執助字第2305號強制執行之可領取分配款（下稱系爭分配
      款）可供執行，在抗告人別無其他財產可供執行之情況下
      ，若仍將上開分配款發給抗告人，相對人將來勢必無法強
      制執行或甚難執行，為此願提供擔保聲請就抗告人之財產
      在2,506,824元之範圍內為假扣押等語。並提出利息本票
      、台灣士林地方法院91年執字第7333號強制執行分配表、
      台灣台北地方法院96年執助字第2305號強制執行分配表、
      台灣士林地方法院89年度重訴字第138號判決、本院86年
      重上字第350號判決、最高法院88年台上字第682號判決、
      台灣台北地方法院士林分院檢察署檢察官80年偵字第4932
      號不起訴處分書、本院檢察署81年度議字第103號處分書
      （以上均影本，見原法院卷頁6-13、本院卷頁20-64）以
      為釋明。
  (二)惟依相對人所提出之上開證據，僅足釋明相對人依借貸及
      繼承之法律關係主張對抗告人之借款返還請求，及抗告人
      對該借款債權存在有所爭執而與相對人訴訟，不能釋明
      抗告人除系爭分配款外別無其他財產，或抗告人有浪費財
      產、增加負擔、或就其財產為不利益之處分，將達於無資
      力之狀態等情事。相對人既未能釋明相對人對抗告人之請
      求有將來不能或甚難強制執行之虞之假扣押原因，揆諸上
      揭說明，應認無保全假扣押之必要，其聲請即不能准許。
      原法院未察，遽為准許假扣押之裁定，尚有未洽。抗告意
      旨指摘原裁定不當，非無理由。爰由本院廢棄原裁定並駁
      回相對人於原法院之聲請。
四、據上論結，本件抗告為有理由，爰裁定如主文。
中    華    民    國    97    年    10    月    31    日
                    民事第十四庭
                        審判長法  官  張  蘭
                              法  官  黃麟倫
                              法  官  鄭純惠
正本係照原本作成。
本裁定除以適用法規顯有錯誤為理由，並經本院許可外，不得再
抗告。如提起再抗告，應於收受後10日內委任律師為訴訟代理人
向本院提出再抗告狀。並繳納再抗告費新台幣１千元。
中    華    民    國    97    年    11    月    4     日
                              書記官  劉麗芬


司法院資訊處製作；財團法人民間司法改革基金會備份。
